【裁判字號】    98,台上,1911
【裁判日期】    981015
【裁判案由】    請求返還土地（塗銷所有權登記）等
【裁判全文】
最高法院民事裁定            九十八年度台上字第一九一一號
上  訴  人  甲○○
訴訟代理人  詹振寧律師
被 上訴 人  連江縣政府
法定代理人  乙○○
訴訟代理人  文鍾奇律師
上列當事人間請求返還土地（塗銷所有權登記）等事件，上訴人
對於中華民國九十八年五月二十六日福建高等法院金門分院第二
審判決（九十七年度上字第四號），提起上訴，本院裁定如下：
    主  文
上訴駁回。
第三審訴訟費用由上訴人負擔。
    理  由
按上訴第三審法院，非以原判決違背法令為理由，不得為之。又
提起上訴，上訴狀內應記載上訴理由，表明原判決所違背之法令
及其具體內容，暨依訴訟資料合於該違背法令之具體事實，其依
民事訴訟法第四百六十九條之一規定提起上訴者，並應具體敘述
為從事法之續造、確保裁判之一致性或其他所涉及之法律見解具
有原則上重要性之理由。同法第四百六十七條、第四百七十條第
二項分別定有明文。而依同法第四百六十八條規定，判決不適用
法規或適用不當者，為違背法令；依同法第四百六十九條規定，
判決有該條所列各款情形之一者，為當然違背法令。是當事人提
起上訴，如以同法第四百六十九條所列各款情形為理由時，其上
訴狀或理由書應表明該判決有合於各該條款規定情形之具體內容
，及係依何訴訟資料合於該違背法令之具體事實。如依同法第四
百六十八條規定，以原判決有不適用法規或適用法規不當為理由
時，其上訴狀或理由書應表明該判決所違背之法令條項，或有關
判例、解釋字號，或成文法以外之習慣或法理等及其具體內容，
暨係依何訴訟資料合於該違背法令之具體事實，並具體敘述為從
事法之續造、確保裁判之一致性或其他所涉及之法律見解具有原
則上重要性之理由。上訴狀或理由書如未依上述方法表明，或其
所表明者與上開法條規定不合時，即難認為已合法表明上訴理由
，其上訴自非合法。本件上訴人對於原判決提起上訴，雖以該判
決違背法令為由，惟核其上訴理由狀所載內容，徒就原審取捨證
據、認定事實之職權行使，所論斷：上訴人從未依吾國法令登記
為系爭土地之所有權人，該土地（在民國六十五年四月間）第一
次登記為被上訴人（連江縣）所有後，迄今已逾十五年，上訴人
於九十六年一月十二日始起訴請求被上訴人塗銷此項縣有土地登
記，被上訴人以時效完成而為拒絕給付之抗辯，於法有據。上訴
人之請求，即屬無從准許。上訴人之塗銷所有權登記請求權，既
已罹於時效而消滅，其為訴之「追加」，請求確認其就系爭土地
之所有權登記請求權存在，自無即受確認判決之法律上利益，亦
屬不應准許等情，泛言指摘為不當。而未表明該判決所違背之法
令及其具體內容，暨依訴訟資料合於該違背法令之具體事實，並
具體敘述為從事法之續造、確保裁判之一致性或其他所涉及之法
律見解具有原則上重要性之理由，難認其已合法表明上訴理由。
依首揭說明，應認其上訴為不合法。又上訴人於原審並未舉證證
明被上訴人自「安輔條例」廢止後，有「承諾」返還（系爭土地
）於民（上訴人）之事實。其主張塗銷系爭土地所有權登記之請
求權時效應重行起算，且未罹於時效而消滅云云，指摘原判決違
背法令，核屬誤會，附此敘明。
據上論結，本件上訴為不合法。依民事訴訟法第四百八十一條、
第四百四十四條第一項、第九十五條、第七十八條，裁定如主文
。
中    華    民    國  九十八  年    十    月   十五   日
                      最高法院民事第三庭
                          審判長法官  蘇  茂  秋
                                法官  陳  碧  玉
                                法官  王  仁  貴
                                法官  張  宗  權
                                法官  陳  國  禎
      本件正本證明與原本無異
                                      書  記  官
中    華    民    國  九十八  年    十    月  二十七  日
                                                      K


司法院資訊處製作；財團法人民間司法改革基金會備份。
